臺灣桃園地方法院刑事判決　　　　　　　 94年度易字第167號
公　訴　人　臺灣桃園地方法院檢察署檢察官
被　　　告　丙○○
上列被告因詐欺案件，經檢察官提起公訴（93年度偵字第8822號
），本院判決如下：
    主    文
丙○○幫助意圖為自己不法之所有，以詐術使人將本人之物交付
，處有期徒刑伍月，如易科罰金，以參佰元折算壹日。
    事    實
一、丙○○明知邇來詐騙歪風猖狂，詐騙集團多利用他人所申辦
    之金融機構帳戶（俗稱人頭帳戶），誘使被害人將現金轉入
    該集團所使用之人頭帳戶後，再層層轉領以逃避追緝。詎丙
    ○○竟基於幫助詐欺之故意，先於民國92年10月30日向中華
    郵政大崙郵局申辦開立帳戶（局號0000000 、帳號0000000
    、戶名丙○○），再於不詳地點將上開帳戶之存摺及提款卡
    交予自稱「王亞倩」之成年女子等人所組成之詐騙集團使用
    。嗣乙○○因誤信該詐騙集團於同年11月3 日寄發署名「大
    眾銀行辦理信用貸款」之廣告傳單，而依廣告上所載之0000
    000000號行動電話與自稱大眾銀行放款部承辦人「王亞倩」
    聯絡，因「王亞倩」訛稱須先繳納投保金融保險金等多項費
    用方可核放信用貸款，要求乙○○匯款至丙○○所申辦之上
    開帳戶內，乙○○不疑有他，遂分別於同年月12日、13日、
    14日將總計新臺幣（下同）十四萬二千八百四十元之款項陸
    續匯入上開丙○○所申辦之帳戶內，而上開匯入之款項並均
    遭詐騙集團之成員提領一空。事後因乙○○察覺有異而報警
    處理，丙○○申辦之上開帳戶遂遭凍結，嗣於92年12月4 日
    上午10時20分許，丙○○前往大崙郵局申請補發存摺時，警
    方據報趕往現場而當場查獲。
二、案經桃園縣政府警察局中壢分局報請臺灣桃園地方法院檢察
    署檢察官偵查起訴。
    理    由
一、按被告以外之人於審判外之陳述，雖不符前四條之規定，而
    經當事人於審判程序同意作為證據，法院審酌該言詞陳述或
    書面陳述作成時之情況，認為適當者，亦得為證據，刑事訴
    訟法第159 條之5 第1 項定有明文。查被告丙○○於本院行
    準備程序時當庭同意將證人古美媛於警詢時之言詞陳述作為
    證據，有準備程序筆錄1 份在卷可考，且本院審酌該等陳述
    做成時並無證明力明顯過低或證據係違法取得等情況，認上
    開警詢筆錄有證據能力，合先敘明。
二、訊據被告丙○○矢口否認有幫助詐欺之犯行，辯稱：其至郵
    局開戶之目的係為領取將來任職國聯保全公司所得之薪資，
    其領得存摺及提款卡後即將之置於其所騎駛之機車置物箱內
    ，嗣於92年11月8 日因機車置物箱遭竊，連同郵局存摺及提
    款卡均遭竊取，其並未將存摺及提款卡交予他人使用云云。
    經查：
  (一)上開犯罪事實業據被害人乙○○於本院審理時具結證述綦詳
    ，並有郵局帳號查詢客戶基本資料1 紙、查詢最近交易詳情
    表1 份、郵政國內匯款執據2 紙及提款機監視錄影光碟之翻
    拍照片7 張在卷可考。
  (二)被告雖以前詞置辯，然其既自承申辦郵局帳戶之目的係為供
    薪資轉帳之用，則該郵局帳戶之存摺、提款卡顯屬被告日常
    生活所必須使用之重要物品，衡諸一般經驗法則及論理法則
    ，上開存摺及提款卡若確係遭竊，被告理當隨即向郵局聲請
    掛失補發，以避免身陷日後無法轉帳領取薪資或未能提領現
    金使用之窘境，惟由證人即大崙郵局經理古美媛於警詢時證
    稱：丙○○是於92年12月4 日上午10時20分前來辦理存摺遺
    失重新補發，且經其查詢電腦資料後發現丙○○之帳戶並無
    掛失紀錄等語觀之（見偵字卷第44頁及背面），被告係在存
    摺、提款卡失竊之日起經過近一個月之時間後，始向郵局申
    請補發存摺，此顯與一般人處理存摺、提款卡遺失所抱持之
    態度迥然不同，是其存摺、提款卡是否確實遭竊，至有可疑
    。又被告於警方第一次詢問時固辯稱：因為帳戶裡沒什麼錢
    ，因此未辦理掛失補發云云（見偵字卷第40頁背面），然其
    於警方第二次詢問時則改稱：因當時其未發現存摺及提款卡
    遺失，所以沒有申請掛失補發云云（見偵字卷第6 頁），足
    見被告對其未及時辦理掛失補發此等違常反應，前後辯解顯
    不一致，所辯已難採信。而被告係於92年10月30日向中華郵
    政大崙郵局申辦帳戶領得存摺，並於92年11月3 日領取提款
    卡等情，有上開交易詳情表可按，且被告復自承其將存摺及
    提款卡置於同一護套內，稽此，自被告領齊存摺、提款卡而
    同置一處後至被告所稱其存摺、提款卡遭竊日即92年11月8
    日止，其間相隔僅短短5 日，衡情被告對其存摺、提款卡係
    同置於機車置物箱內一事，記憶當屬深刻，是被告辯稱當時
    並未發現存摺、提款卡遺失，顯非事實。況依一般社會經驗
    ，被害人一旦發現自身遭竊賊光顧，不論是否報警處理，均
    會清點財物是否遺失，然被告對其究有何物遭竊竟辯稱其未
    曾清點，實與常情不符。尤有進者，被告於遭警查獲後，自
    警詢、偵查至本院審理過程中，均一再明確供稱其存摺、提
    款卡係置於機車置物箱內遭人竊走，若果如此，其於案發當
    時記憶最深刻之際，豈有不知存摺及提款卡已於斯時失竊之
    可能。此外，被告於92年11月19日到職當日，國聯保全公司
    之勤務科長甲○即已當面告知被告薪資可匯款至郵局或上海
    銀行之帳戶內等情，業據證人甲○於本院審理時具結證述明
    確，稽此，被告若真如其所辯不知存摺、提款卡已遭竊，其
    至遲於到職當日經甲○告知須使用郵局存摺後，即應發現存
    摺已遺失，則其理應急於辦理存摺掛失、補發以利領取薪資
    ，惟如前所述，被告竟遲至92年12月4 日始至郵局辦理存摺
    補發，其此種放任之態度顯與常情事理有違。被告雖另辯稱
    因其初任保全員時即均輪值日班，根本無法於正常辦公時間
    至郵局辦理補發存摺手續云云，惟依卷附被告於國聯保全公
    司92年11、12月份出勤紀錄顯示，被告自11月19日任職起至
    12月4 日止，大部分時間均係輪值夜班，是被告陳稱其因上
    日班之緣故而無法於郵局正常時間內申請補發，亦非事實。
  (三)由卷附之被告郵局帳戶交易明細表及中華郵政股份有限公司
    中壢郵局94年7 月15日營自第0941100347號函所附之交易摘
    要、代號說明等資料觀之，被告於92年10月30日完成開戶後
    ，即將開戶時所存入之一千元以存摺提款方式全數提領，其
    此等開戶方式實與常情有違。另依上開交易資料所示，被告
    於同年11月3 日至郵局領取提款卡後，於同日即有1 筆五千
    元之款項以無摺存款方式存入上開帳戶內，且該筆款項並於
    當日立即以提款卡全數提領，而被告於本院行準備程序時既
    陳明其僅曾於開戶當日以存摺提領過開戶時所存入之一千元
    ，則上開以無摺存款存入款項，及於同日以提款卡提領之交
    易項目，顯非被告所經手。且欲以無摺存款之方式匯入款項
    時，除須知悉郵局帳戶之局號、帳號及戶名外，尚須取得該
    存摺所設定之密碼始能順利存入，而被告既供稱其所設定之
    存摺密碼與提款卡密碼並不相同，則其所設定之上開二組密
    碼顯難同時破解，稽此，若非被告於領得提款卡之當日，即
    將存摺、提款卡連同存摺密碼與提款卡密碼一併交付他人，
    焉有可能於92年11月3 日當日內即順利完成上開二筆難度頗
    高之存、提交易，由此益徵被告所辯其存摺、提款卡係於92
    年11月8 日遭竊，當屬卸責之詞。
  (四)又被告雖陳稱其係為領取將來任職國聯保全公司所得之薪資
    始至郵局開戶云云，但其既自承開戶時尚未應徵取得該公司
    之保全員工作，衡情其於開戶時當不致能確定必能獲得錄取
    ，亦不可能確定將來必須使用該郵局帳戶受領薪資，惟其竟
    在尚未至國聯保全公司應徵之情形下，即先至郵局申請帳戶
    ，此顯與一般經驗法則及論理法則有悖。另被告係於92年10
    月30日至大崙郵局申請開設帳戶乙情，有如前述，然參酌證
    人甲○於本院審理時結證稱：「（是否記得你們當時公司要
    應徵保全人員的時候，是用什麼方式讓大眾知道你們在應徵
    ？）登報。（這一批保全員的應徵是何時開始登報？）當週
    。（是否十號、十一號左右登報？）是的。（在你們公司登
    報應徵之前，會不會有消息放出你們公司要應徵人員？）一
    般來說不會。（所以說，在你們登報之前，外界的人不知道
    你們公司要應徵人員？）是的。」等語（見本院94年10月5
    日審判筆錄第6 、8 頁），足見被告至郵局開戶之時，並不
    知國聯保全公司將有應徵保全人員之舉動，是其向大崙郵局
    申辦帳戶之目的，顯非如其所述係為領取薪資之用，而係另
    有其他目的甚明。
  (五)綜上所析，被告前開各項辯解均屬卸責之飾詞，不足採信，
    本件事證已經明確，被告之犯行堪予認定，應依法論科。
三、核被告所為，係犯刑法第30條第1 項前段、第339 條第1 項
    之幫助詐欺取財罪。又被告係幫助之從犯，得依刑法第30條
    第2 項規定減輕其刑。爰審酌被告交付上開郵局存摺、提款
    卡，供詐騙集團作為詐欺款項匯入、領取之用，「王亞倩」
    並已向被害人乙○○施詐，共詐得十四萬二千八百四十元，
    該等款項又已遭詐騙集團成員提領一空，所生危害程度非輕
    ，及其並無犯罪前科，素行尚佳，惟犯罪後未能坦承犯行等
    一切情狀，量處如主文所示之刑，並諭知易科罰金之折算標
    準。至存摺及提款卡固係被告提供充為幫助該詐欺集團行騙
    所用，惟參酌事後被告復申請補發存摺之情，可見其於交付
    時顯未打算將之取回，易言之，即有移轉所有權之意，因之
    ，前述存摺及提款卡核屬該集團成員而非被告所有，再者，
    被告與該集團成員又非具共同正犯關係，顯無共犯連帶責任
    原則之適用，是存摺及提款卡於本件自不得諭知沒收，附此
    敘明。
據上論斷，應依刑事訴訟法第299 條第1 項前段，刑法第30條第
1 項前段、第2 項、第339 條第1 項、第41條第1 項前段，罰金
罰鍰提高標準條例第1 條前段、第2 條，判決如主文。
本案經檢察官崔秉君到庭執行職務。
中　　華　　民　　國　　94　　年　　10　　月　　19　　日
              刑事第十一庭  審判長法  官　蔡榮澤
                                  法  官  何俏美
                                  法  官  魏于傑
上正本證明與原本無異。
若不服本判決，得於收受判決後10日內，向本院提出上訴狀。
                                  書記官  林怡君
中　　華　　民　　國　　94　　年　　10　　月　　21　　日
本案論罪科刑主要法條：
中華民國刑法第339條
(普通詐欺罪)
意圖為自己或第三人不法之所有，以詐術使人將本人或第三人之
物交付者，處五年以下有期徒刑、拘役或科或併科一千元以下罰
金。
以前項方法得財產上不法之利益或使第三人得之者，亦同。
前二項之未遂犯罰之。
